臺灣高等法院臺中分院刑事判決
111年度交上易字第193號
上  訴  人  
即  被  告  蔡東霓



上列上訴人即被告因過失傷害案件，不服臺灣臺中地方法院110
年度交易字第752號中華民國111年1月10日第一審判決（起訴案
號：臺灣臺中地方檢察署110年度偵字第11924號），提起上訴，
本院判決如下：
    主  文
上訴駁回。
    犯罪事實
一、蔡東霓未領有汽車駕駛執照，竟於民國109年7月3日下午，
    駕駛車牌號碼000-0000號自用小客車，沿臺中市北屯區文心
    路4段外側車道由山西路2段往中清路2段方向行駛，嗣於同
    日16時56分許，行經同區文心路4段與麻園東街交岔路口，
    本應注意轉彎車應讓直行車先行，及應注意兩車並行之間隔
    ，並隨時採取必要之安全措施，而依當時之情形又無不能注
    意之情事，疏未注意及此，貿然右轉麻園東街，撞及同向右
    側由吳宛瑜所騎乘之車牌號碼000-000號普通重型機車，致
    吳宛瑜受有雙手及左踝擦挫傷、臀部鈍挫傷等傷害。蔡東霓
    於肇事後向至現場處理之員警坦承為肇事之人，自首而願接
    受裁判。
二、案經吳宛瑜訴由臺中市政府警察局第五分局報告臺灣臺中地
    方檢察署檢察官偵查起訴。
    理    由
一、證據能力之說明：
  ㈠被告以外之人於審判外之陳述，雖不符刑事訴訟法第159條之
    1至第159條之4之規定，而經當事人於審判程序同意作為證
    據，法院審酌該言詞陳述或書面陳述作成時之情況，認為適
    當者，亦得為證據；當事人、代理人或辯護人於法院調查證
    據時，知有刑事訴訟法第159條第1項不得為證據之情形，而
    未於言詞辯論終結前聲明異議者，視為有前項之同意，刑事
    訴訟法第159條之5定有明文。經查，檢察官、上訴人即被告
    蔡東霓（下稱被告）對本院下述所引用之證據，均表示沒有
    意見，同意有證據能力（見本院卷第42至44頁），本院審酌
    該等證據之取得過程並無不當，且無證明力明顯過低之瑕疵
    ，復與本案待證事實間具有相當之關聯性，以之為本案證據
    尚無不當，認得為本案之證據，是依刑事訴訟法第159條之5
    之規定，均有證據能力。
　㈡關於本判決以下所引用之非供述證據，與本案待證事實均具
    有關連性，亦無證據證明係實施刑事訴訟程序之公務員因違
    背法定程序或以不法方式所取得，當有證據能力，復經本院
    審理時，提示並告以要旨，使當事人充分表示意見，自得為
    證據使用。
二、認定犯罪事實所憑之證據及理由：
　㈠上揭犯罪事實，業據被告於警詢、偵查及原審訊問、審理時
    、本院準備程序、審理中均坦承不諱（見偵卷第24至25、98
    至100頁；原審卷第137、201、204頁；本院卷第41、74頁
　　），核與證人即告訴人吳宛瑜於警詢、偵查中指訴相符（見
    偵卷第28至29、98至100頁），並有員警職務報告、車輛詳
    細資料報表、證號查詢汽車駕駛人資料、告訴人中國醫藥大
    學附設醫院診斷證明書、臺中榮民總醫院診斷證明書正本、
    臺中市政府警察局道路交通事故初步分析研判表、道路交通
    事故現場圖、道路交通事故調查報告表㈠、㈡、肇事現場蒐證
    照片14張、監視器攝錄畫面翻拍照片6張、處理道路交通事
    故談話紀錄表、臺中市政府警察局交通事故補充資料表等在
    卷可稽（見偵卷第21、33、37、41及101、103、43、45、47
    至49、51至63、65至69、77、79、81頁），上開證據足以擔
    保被告前開任意性自白之真實性，核與事實相符，可採為證
    據。
  ㈡汽車行駛至交岔路口，其行進、轉彎，應依下列規定：七、
    轉彎車應讓直行車先行；汽車行駛時，駕駛人應注意兩車並
    行之間隔，並隨時採取必要之安全措施，道路交通安全規則
    第102條第1項第7款、第94條第3項分別定有明文。查本件係
    因被告駕駛上開自用小客車行駛至交岔路口時，本應注意轉
    彎車應讓直行車先行，而依當時之情形又無不能注意之情事
　　，亦疏未注意兩車並行之間隔，並隨時採取必要之安全措施
　　，且未禮讓直行車先行迅即右轉，致擦撞告訴人騎乘之機車
　　，肇致交通事故之發生，顯見被告之違規行為為本件交通事
    故發生之原因，故本件交通事故之發生，被告具有過失至明
　　。且被告因其之違規行為而與告訴人騎乘之機車發生擦撞，
    致告訴人受有如犯罪事實欄所載之傷害，足認被告之過失行
    為與告訴人所受之傷害間，具有相當因果關係。
　㈢綜上，本案事證明確，被告犯行堪予認定，應依法論科。
三、論罪部分：　　
  ㈠刑法總則之加重，係概括性之規定，所有罪名均一體適用；
    刑法分則之加重，係就犯罪類型變更之個別犯罪行為予以加
    重，成為另一獨立之罪名。道路交通管理處罰條例第86條第
    1項關於汽車駕駛人，無駕駛執照駕車，因而致人受傷或死
    亡，依法應負刑事責任者，加重其刑至2分之1之規定，係就
    刑法第276條之過失致人於死罪，及同法第284條之過失傷害
    罪之基本犯罪類型，對於加害人為汽車駕駛人，於從事駕駛
    汽車之特定行為時，無駕駛執照駕車，因而致人受傷或死亡
    之特殊行為要件予以加重處罰，已就上述刑法第276條及第2
    84條各罪犯罪類型變更之個別犯罪行為予以加重，而成另一
    獨立之罪名，自屬刑法分則加重之性質。查被告於本件發生
    時係無駕駛執照駕車，有證號查詢汽車駕駛人資料為憑（見
    偵卷第37頁），且被告因上開駕駛過失行為，致告訴人受有
    前述之傷害結果，自該當汽車駕駛人，無駕駛執照駕車因過
    失致人受傷之構成要件。是核被告所為，係犯道路交通管理
    處罰條例第86條第1項、刑法第284條前段之汽車駕駛人，無
    駕駛執照駕車而犯過失傷害罪，並應加重其刑。
  ㈡起訴書記載：「被告所為，係犯刑法第284條前段之過失傷害
    罪嫌。被告未領有駕駛執照而駕車，因前述駕駛疏失致使告
    訴人受傷，請依道路交通管理處罰條例第86條第1項之規定
    加重其刑。」（見起訴書第2頁），當係誤認道路交通管理
    處罰條例第86條第1項加重其刑之規定，係屬刑法總則之加
    重。然依前開說明，此應為刑法分則之加重，係就犯罪類型
    變更之個別犯罪行為予以加重，成為另一獨立之罪名，是起
    訴之罪名尚與本院論罪之罪名不同，惟起訴之基本社會事實
    同一，且經本院於審理告知上開本院論罪之法條，對被告之
    防禦權不生影響，應由本院變更檢察官起訴之法條而為審判
    。
　㈢被告犯罪後，於警員楊健杰前往現場處理時在場，並當場承
    認為肇事人等情，有臺中市政府警察局道路交通事故肇事人
    自首情形紀錄表1份在卷可稽（見偵卷第73頁），是被告於
    有偵查權之員警發覺前開犯行之前，自行向現場處理員警陳
    述上開犯行，並表示願意接受審判之意，符合自首之規定，
    依刑法第62條前段之規定，減輕其刑。
四、駁回上訴之理由：　　
  ㈠原審法院因認被告之罪證明確，適用道路交通管理處罰條例
    第86條第1項，刑法第284條前段、第62條前段、第41條第1
    項前段，刑法施行法第1條之1第1項（原審判決漏仔刑事訴
    訟法第300條）等規定，並審酌被告駕駛自用小客車除係無
    駕駛執照駕車，且未遵守交通規則未禮讓直行車迅即右轉，
    而與告訴人所騎乘機車發生擦撞，致告訴人因此受有犯罪事
    實欄所示之傷害結果；考量被告就本件車禍之發生應負之過
    失責任、肇事情節，再酌以被告犯後坦認犯行，已與告訴人
    就賠償金額新臺幣（下同）19萬元達成協議，但因告訴人要
    求先行給付10萬元，被告無力負擔，致未能成立調解之犯後
    態度（見原審卷第201頁）；兼衡被告自述國中畢業之教育
    程度、許久未與父母親聯絡亦未幫忙扶養、未婚、有一個2
    歲、一個懷孕尚未出生子女、上班時由女友家人幫忙照顧、
    從事餐飲後廚學習工作、每月收入3萬5000元左右、經濟狀
    況勉持（見原審卷第205頁）等一切情狀，量處拘役50日，
    並諭知易科罰金之折算標準。核其認事用法均無違誤，量刑
    要屬妥適，應予維持。
　㈡被告上訴以其因有女兒要撫養，且之前因疫情之故而失業，
    最近才找到工作，且老婆即將生產，請求從輕量刑等語。然
    刑罰之量定，屬法院自由裁量之職權行使，應審酌刑法第57
    條所列各款事由及一切情狀，為酌量輕重之標準，並非漫無
    限制；量刑輕重係屬事實審法院得依職權自由裁量之事項，
    苟已斟酌刑法第57條各款所列情狀而未逾越法定刑度，不得
    遽指為違法；且在同一犯罪事實與情節，如別無其他加重或
    減輕之原因，下級審量定之刑，亦無過重或失輕之不當情形
    ，則上級審法院對下級審法院之職權行使，原則上應予尊重
    。審之原審判決已依被告所犯過失傷害之罪責為基礎，在法
    定範圍內，依刑法第57之規定詳為斟酌說明其之科刑考量事
    由，核屬原審法院對於量刑之適法行使，且經核並無違法或
    違反比例原則之不當。且被告於本院審理期間仍未與告訴人
    達成和解，賠償其所受之損失，甚且於本院安排之調解庭未
    到場參與調解，致告訴人空等（見本院卷第49至50、61至62
    、74頁），難認被告有解決問題之誠意。是被告所提前揭上
    訴理由，均不足以動搖原判決所為事實認定或量刑判斷，難
    謂允洽，尚非可取。從而，被告提起上訴為無理由，其上訴
    應予駁回。
據上論斷，應依刑事訴訟法第368條，判決如主文。
本案經檢察官楊仕正提起公訴，檢察官謝岳錦到庭執行職務。　
中　　華　　民　　國　　111 　年　　5 　　月　　18　　日
           刑事第十一庭    審判長法　官   張  意  聰
                                 法　官   田  德  煙
                                 法　官   周  瑞  芬
以上正本證明與原本無異。
不得上訴。
                                 書記官   涂  村  宇
　　　　　　　　　　　　　　　　 
中　　華　　民　　國　　111 　年　　5 　　月　　18　　日
附錄本判決論罪科刑之法條
道路交通管理處罰條例第86條第1項：
  汽車駕駛人，無駕駛執照駕車、酒醉駕車、吸食毒品或迷幻  
  藥駕車、行駛人行道或行經行人穿越道不依規定讓行人優先  
  通行，因而致人受傷或死亡，依法應負刑事責任者，加重其  
  刑至二分之一。

中華民國刑法第284條：
  因過失傷害人者，處1年以下有期徒刑、拘役或10萬元以下罰 
   金；致重傷者，處3年以下有期徒刑、拘役或30萬元以下罰金
  。